---
title: "EPA3T2016"
author: "Benito"
date: "15 de marzo de 2017"
output: html_document
---

```{r setup, include=FALSE}
knitr::opts_chunk$set(echo = TRUE)
```

### Descarga y lectura del fichero EPA

Leemos el fichero con microdatos de la EPA del trimestre de 2017

#####readr, plyr,dplyr,highr,rmarkdown,reshape2,stringi,formatR





```{r datos_3t16,echo=FALSE, warning=FALSE}

library(readr)
setwd("C:/Seminario_20170328/datos_4t16")


widths_epa<-c(3,2,2,5,1,2,2,1,1,2,2,2,1,1,2,3,1,3,2,
  2,2,3,1,2,1,2,3,2,1,1,1,2,2,1,1,1,2,1,1,1,2,2,2,3,
  3,2,3,1,2,4,4,4,1,4,4,2,1,1,1,2,4,1,1,2,2,1,1,1,1,
  2,1,1,2,1,1,1,3,1,1,2,1,2,2,2,1,1,1,2,3,1,2,2,7)

colnames_epa<-c('CICLO','CCAA','PROV','NVIVI',
  'NIVEL','NPERS','EDAD5', 'RELPP1','SEXO1','NCONY',
  'NPADRE', 'NMADRE','RELLMILI','ECIV1','PRONA1',
  'REGNA1','NAC1', 'EXREGNA1', 'ANORE1','NFORMA',
  'RELLB', 'EDADEST','CURSR','NCURSR', 'CURSNR', 
  'NCURNR','HCURNR','RELLB','TRAREM', 'AYUDFA',
  'AUSENT','RZNOTB','VINCUL','NUEVEM','OCUP1',
  'ACT1','SITU','SP', 'DUCON1', 'DUCON2','DUCON3',
  'TCONTM','TCONTD','DREN', 'DCOM','PROEST',
  'REGEST','PARCO1','PARCO2','HORASP','HORASH',
  'HORASE','EXTRA', 'EXTPAG','EXTNPG','RZDIFH',  
  'TRAPLU', 'OCUPLU1', 'ACTPLU1','SITPLU',
  'HORPLU','MASHOR','DISMAS','RZNDISH','HORDES',
  'BUSOTR','BUSCA','DESEA','FOBACT','NBUSCA', 
  'ASALA','EMBUS','ITBU','DISP','RZNDIS','EMPANT',
  'DTANT','OCUPA','ACTA','SITUA','OFEMP','SIDI1',
  'SIDI2','SIDI3','SIDAC1','SIDAC2','MUN1','PRORE1', 'REPAIRE1','TRAANT','AOI','CSE','FACTOREL')

coltypes_epa<-list(CICLO=col_character(),
  CCAA=col_character(),PROV=col_character(),
  NVIVI=col_character(),NIVEL=col_character(),
  NPERS=col_character(),EDAD5=col_number(),
  RELPP1=col_character(),SEXO1=col_character(),
  NCONY=col_character(),NPADRE=col_character(),
  NMADRE=col_character(),RELLMILI=col_character(),
  ECIV1=col_character(),PRONA1=col_character(),
  REGNA1=col_character(),NAC1=col_character(),
  EXREGNA1=col_character(),ANORE1=col_number(),
  NFORMA=col_character(),RELLB=col_character(),
  EDADEST=col_number(),CURSR=col_character(),
  NCURSR=col_character(),CURSNR=col_character(),
  NCURNR=col_character(),HCURNR=col_number(),
  RELLB=col_character(),TRAREM=col_character(),
  AYUDFA=col_character(),AUSENT=col_character(),
  RZNOTB=col_character(),VINCUL=col_character(),
  NUEVEM=col_character(),OCUP1=col_character(),
  ACT1=col_character(),SITU=col_character(),
  SP=col_character(),DUCON1=col_character(),
  DUCON2=col_character(),DUCON3=col_character(),
  TCONTM=col_number(),TCONTD=col_number(),
  DREN=col_number(),DCOM=col_number(),
  PROEST=col_character(),REGEST=col_character(),
  PARCO1=col_character(),PARCO2=col_character(),
  HORASP=col_number(),HORASH=col_number(),
  HORASE=col_number(),EXTRA=col_character(),
  EXTPAG=col_character(),EXTNPG=col_character(),
  RZDIFH=col_character(),TRAPLU=col_character(),
  OCUPLU1=col_character(),ACTPLU1=col_character(),
  SITPLU=col_character(),HORPLU=col_number(),
  MASHOR=col_character(),DISMAS=col_character(),
  RZNDISH=col_character(),HORDES=col_number(),
  BUSOTR=col_character(),BUSCA=col_character(),
  DESEA=col_character(),FOBACT=col_character(),
  NBUSCA=col_character(),ASALA=col_character(),
  EMBUS=col_character(),ITBU=col_character(),
  DISP=col_character(),RZNDIS=col_character(),
  EMPANT=col_character(),DTANT=col_number(),
  OCUPA=col_character(),ACTA=col_character(),
  SITUA=col_character(),OFEMP=col_character(),
  SIDI1=col_character(),SIDI2=col_character(),
  SIDI3=col_character(),SIDAC1=col_character(),
  SIDAC2=col_character(),MUN1=col_character(),
  PRORE1=col_character(),REPAIRE1=col_character(),
  TRAANT=col_character(),AOI=col_character(),
  CSE=col_character(),FACTOREL=col_number())


epa176<-read_fwf("EPAWEBT0416",
       fwf_widths(widths_epa,colnames_epa),
    col_types =cols(CICLO=col_character(),
    CCAA=col_character(),PROV=col_character(),
    NVIVI=col_character(),NIVEL=col_character(),
    NPERS=col_character(),EDAD5=col_number(),
    RELPP1=col_character(),SEXO1=col_character(),
    NCONY=col_character(),NPADRE=col_character(),
    NMADRE=col_character(),RELLMILI=col_character(),
    ECIV1=col_character(),PRONA1=col_character(),
    REGNA1=col_character(),NAC1=col_character(),
    EXREGNA1=col_character(),ANORE1=col_number(),
    NFORMA=col_character(),RELLB=col_character(),
    EDADEST=col_number(),CURSR=col_character(),
    NCURSR=col_character(),CURSNR=col_character(),
    NCURNR=col_character(),HCURNR=col_number(),
    RELLB=col_character(),TRAREM=col_character(),
    AYUDFA=col_character(),AUSENT=col_character(),
    RZNOTB=col_character(),VINCUL=col_character(),
    NUEVEM=col_character(),OCUP1=col_character(),
    ACT1=col_character(),SITU=col_character(),
    SP=col_character(),DUCON1=col_character(),
    DUCON2=col_character(),DUCON3=col_character(),
    TCONTM=col_number(),TCONTD=col_number(),
    DREN=col_number(),DCOM=col_number(),
    PROEST=col_character(),REGEST=col_character(),
    PARCO1=col_character(),PARCO2=col_character(),
    HORASP=col_number(),HORASH=col_number(),
    HORASE=col_number(),EXTRA=col_character(),
    EXTPAG=col_character(),EXTNPG=col_character(),
    RZDIFH=col_character(),TRAPLU=col_character(),
    OCUPLU1=col_character(),ACTPLU1=col_character(),
    SITPLU=col_character(),HORPLU=col_number(),
    MASHOR=col_character(),DISMAS=col_character(),
    RZNDISH=col_character(),HORDES=col_number(),
    BUSOTR=col_character(),BUSCA=col_character(),
    DESEA=col_character(),FOBACT=col_character(),
    NBUSCA=col_character(),ASALA=col_character(),
    EMBUS=col_character(),ITBU=col_character(),
    DISP=col_character(),RZNDIS=col_character(),
    EMPANT=col_character(),DTANT=col_number(),
    OCUPA=col_character(),ACTA=col_character(),
    SITUA=col_character(),OFEMP=col_character(),
    SIDI1=col_character(),SIDI2=col_character(),
    SIDI3=col_character(),SIDAC1=col_character(),
    SIDAC2=col_character(),MUN1=col_character(),
    PRORE1=col_character(),REPAIRE1=col_character(),
    TRAANT=col_character(),AOI=col_character(),
    CSE=col_character(),FACTOREL=col_number()))

```

###Dividimos por 100 la variable FACTOREL para reducirla a unidades y calculamos el total poblacional. 


```{r}

epa176$FACTOREL<-epa176$FACTOREL/100
Poblacion<-sum(epa176$FACTOREL)
summary(epa176$FACTOREL)
Poblacion

```


###Filtramos el fichero por las variables que nos interesan les damos nuevos nombres:

CCAA,EDAD5,SEXO1,NAC1,NFORMA,AOI,FACTOREL.

```{r,warning=FALSE,message=FALSE}
library(plyr); library(dplyr)
epa_sel<-select(epa176,CCAA,EDAD5,SEXO1,NAC1,NFORMA,AOI,FACTOREL)

#colnames(epa_sel)<-c("CICLO","CCAA","PROV","EDAD", "SEXO", "NACIONALIDAD","NFORMA","SITUACION_PROFESIONAL","AOI","FACTOREL")

glimpse(epa_sel)

```



###Creamos una nueva variable "ACTIVIDAD" que identifica la situación respecto del empleo

```{r,warning=FALSE,message=FALSE}
epa_sel<-epa_sel%>%mutate(ACTIVIDAD=cut(as.numeric(AOI),breaks=c(0,4,6,9),labels=c("Ocupados","Parados","Inactivos")))


```


###Creamos una nueva variable "ESTUDIOS" que agrupa e identifica los niveles de estudio
```{r, warning=FALSE,message=FALSE}

epa_sel$NFORMA <- mapvalues(epa_sel$NFORMA, from = c('AN','P1','P2','S1','SG','SP','SU'), to = c('01','02','03','04','05','06','07'))

epa_sel<-epa_sel%>%mutate(ESTUDIOS=cut(as.numeric(NFORMA),breaks=c(0,1,3,6,7),labels=c("Analfabetos","E. Primarios","E. Secundarios","E. Universitarios")))

```

###Creamos una nueva variable "GRUPO_EDAD" que reduce y explicita los grupos de edad


```{r,warning=FALSE,message=FALSE}
epa_sel<-epa_sel%>%mutate(GRUPO_EDAD=cut(as.numeric(EDAD5),breaks=c(-1,10,16,25,35,45,55,65),labels=c("Menores de 16 años","De 16 a 20 años","De 20 a 29 años","De 30 a 39 años","De 40 a 49 años","De 50 a 59 años","Mayores de 60 años")))

muestra_edad<-as.data.frame(table(epa_sel$GRUPO_EDAD))

library(knitr)
kable(muestra_edad, align=c('l','r'),caption = "Distribución de la muestra por edades",format.args = list(decimal.mark = ",", big.mark = "."))

```

####Eliminamos variables redundantes
```{r}
 epa_sel<-epa_sel%>%select(-EDAD5,-NFORMA,-AOI)
glimpse(epa_sel)
```

####Convertimos en factores las variables CCAA, SEXO1 y NAC1, y renombramos estas dos últimas


```{r}
colnames(epa_sel)[2:3]<-c("SEXO", "NACIONALIDAD")


epa_sel$CCAA<-as.factor(epa_sel$CCAA)
epa_sel$SEXO<-as.factor(epa_sel$SEXO)
epa_sel$NACIONALIDAD<-as.factor(epa_sel$NACIONALIDAD)
  
glimpse(epa_sel)



```




####Agrupamos las observaciones por todas las variables de nuestro interés (CCAA, SEXO, ACTIVIDAD, ESTUDIOS,GRUPO_EDAD)y obtenemos los totales poblacionales para cada combinación posible

```{r}
tablas_EPA<-epa_sel%>%group_by(CCAA,SEXO,NACIONALIDAD,ACTIVIDAD,ESTUDIOS,GRUPO_EDAD)%>%summarise(Total=sum(FACTOREL))

#Reordenamos las columnas
tablas_EPA<-select(tablas_EPA,CCAA,SEXO,GRUPO_EDAD,ESTUDIOS,NACIONALIDAD,ACTIVIDAD,TOTAL=Total)

glimpse(tablas_EPA)
```



####Sustituimos los valores de CCAA, SEXO y NACIONALIDAD por sus literales


```{r}
tablas_EPA$CCAA <- mapvalues(tablas_EPA$CCAA, from = c('01','02','03','04','05','06','07','08','09','10', '11','12','13','14','15','16','17','51','52'), to = c('01  Andalucía', '02  Aragón', '03  Asturias', '04  Baleares', '05  Canarias', '06  Cantabria', '07  Castilla-León', '08  Castilla-La Mancha', '09  Cataluña', '10  Comunidad Valenciana', '11  Extremadura', '12  Galicia', '13  Madrid', '14  Murcia', '15  Navarra', '16  País Vasco', '17  Rioja, La','51  Ceuta','52  Melilla '))

tablas_EPA$SEXO <- mapvalues(tablas_EPA$SEXO, from = c('1','6'), to = c('Varones', 'Mujeres'))

tablas_EPA$NACIONALIDAD <-mapvalues(tablas_EPA$NACIONALIDAD, from = c('1','2','3'), to = c('Española','Española y doble nacionalidad','Extranjera'))

kable(head(tablas_EPA), caption = "Distribución de la población por todas las variables de interés", format.args = list(decimal.mark = ",", big.mark = "."))

```


####Ordenamos las filas de datos por los valores de las sucesivas columnas

```{r}


tablas_EPA<-arrange(tablas_EPA,CCAA,SEXO,GRUPO_EDAD,ESTUDIOS,NACIONALIDAD,ACTIVIDAD)

kable(head(tablas_EPA), caption = "Distribución de la población por todas las variables de interés", format.args = list(decimal.mark = ",", big.mark = "."))

```


####Eliminamos los menores de 16 años



```{r, warning=FALSE,message=FALSE}

tablas_EPA<-tablas_EPA%>%filter(GRUPO_EDAD!="Menores de 16 años")

kable(head(tablas_EPA), caption = "Distribución de los mayores de 16 años por todas las variables de interés", format.args = list(decimal.mark = ",", big.mark = "."))


```



```{r}

library(reshape2)
Valores<-dcast(tablas_EPA,CCAA+SEXO+GRUPO_EDAD+ESTUDIOS+NACIONALIDAD ~ ACTIVIDAD,value.var = "TOTAL")
```




####Calculamos valores absolutos y relativos de empleo , paro e inactividad para el Conjunto Nacional


```{r}

TotalNac_EPA<-Valores%>%summarise(
  Total_Ocupados=round(sum(Ocupados,na.rm = TRUE),1),
  Total_Parados=round(sum(Parados,na.rm = TRUE),1),
  Total_Activos=Total_Ocupados+Total_Parados,
  Tasa_desempleo=round(100*(Total_Parados/Total_Activos),2),
  Total_Inactivos=sum(Inactivos,na.rm = TRUE),
  Tasa_actividad=round(100*Total_Activos/(Total_Activos+Total_Inactivos),2))

kable(TotalNac_EPA, caption = "Población mayor de 16 años según su relación con la Actividad. Total Nacional", format.args = list(decimal.mark = ",", big.mark = "."))



```


####Calculamos valores absolutos y relativos de empleo , paro e inactividad por CCAA


```{r}

TablaCCAA_EPA<-Valores%>%group_by(CCAA)%>%summarise(
  Total_Ocupados=round(sum(Ocupados,na.rm = TRUE),1),
  Total_Parados=round(sum(Parados,na.rm = TRUE),1),
  Total_Activos=Total_Ocupados+Total_Parados,
  Tasa_desempleo=round(100*(Total_Parados/Total_Activos),2),
  Total_Inactivos=sum(Inactivos,na.rm = TRUE),
  Tasa_actividad=round(100*Total_Activos/(Total_Activos+Total_Inactivos),2))

kable(TablaCCAA_EPA, caption = "Población mayor de 16 años según su relación con la Actividad. Comunidades Autónomas", format.args = list(decimal.mark = ",", big.mark = "."))


```


####Unimos ambas tablas

```{r}
TablaNACIONAL_EPA<-TotalNac_EPA%>%mutate(CCAA="Conjunto Nacional")
glimpse(TablaCCAA_EPA)

TablaNACIONAL_EPA<-TablaNACIONAL_EPA%>%select(CCAA,Total_Ocupados,Total_Parados,Total_Activos,Tasa_desempleo,Total_Inactivos,Tasa_actividad)


TablaCCAA_EPA<-rbind(TablaNACIONAL_EPA,TablaCCAA_EPA)


kable(TablaCCAA_EPA, caption = "Población mayor de 16 años según su relación con la Actividad por Comunidades Autónomas y Conjunto Nacional", format.args = list(decimal.mark = ",", big.mark = "."))


```

####Calculamos valores absolutos y relativos de empleo , paro e inactividad por SEXO

```{r}
TablaSEXO_EPA<-Valores%>%group_by(SEXO)%>%summarise(
  Total_Ocupados=round(sum(Ocupados,na.rm = TRUE),1),
  Total_Parados=round(sum(Parados,na.rm = TRUE),1),
  Total_Activos=Total_Ocupados+Total_Parados,
  Tasa_desempleo=round(100*(Total_Parados/Total_Activos),2),
  Total_Inactivos=sum(Inactivos,na.rm = TRUE),
  Tasa_actividad=round(100*Total_Activos/(Total_Activos+Total_Inactivos),2))

kable(TablaSEXO_EPA, caption = "Población mayor de 16 años según su relación con la Actividad. Distribución por sexos", format.args = list(decimal.mark = ",", big.mark = "."))

```

####Calculamos valores absolutos y relativos de empleo , paro e inactividad por GRUPOS DE EDAD
```{r}

TablaGRUPO_EDAD_EPA<-Valores%>%group_by(GRUPO_EDAD)%>%summarise(
  Total_Ocupados=round(sum(Ocupados,na.rm = TRUE),1),
  Total_Parados=round(sum(Parados,na.rm = TRUE),1),
  Total_Activos=Total_Ocupados+Total_Parados,
  Tasa_desempleo=round(100*(Total_Parados/Total_Activos),2),
  Total_Inactivos=sum(Inactivos,na.rm = TRUE),
  Tasa_actividad=round(100*Total_Activos/(Total_Activos+Total_Inactivos),2))

kable(TablaGRUPO_EDAD_EPA, caption = "Población mayor de 16 años según su relación con la Actividad. Distribución por GRUPOS DE EDAD", format.args = list(decimal.mark = ",", big.mark = "."))
```

####Calculamos valores absolutos y relativos de empleo , paro e inactividad por NACIONALIDAD
```{r}

TablaNACIONALIDAD_EPA<-Valores%>%group_by(NACIONALIDAD)%>%summarise(
  Total_Ocupados=round(sum(Ocupados,na.rm = TRUE),1),
  Total_Parados=round(sum(Parados,na.rm = TRUE),1),
  Total_Activos=Total_Ocupados+Total_Parados,
  Tasa_desempleo=round(100*(Total_Parados/Total_Activos),2),
  Total_Inactivos=sum(Inactivos,na.rm = TRUE),
  Tasa_actividad=round(100*Total_Activos/(Total_Activos+Total_Inactivos),2))

kable(TablaNACIONALIDAD_EPA, caption = "Población mayor de 16 años según su relación con la Actividad. Distribución por NACIONALIDAD", format.args = list(decimal.mark = ",", big.mark = "."))
```


####Calculamos valores absolutos y relativos de empleo , paro e inactividad por ESTUDIOS
```{r}

TablaESTUDIOS_EPA<-Valores%>%group_by(ESTUDIOS)%>%summarise(
  Total_Ocupados=round(sum(Ocupados,na.rm = TRUE),1),
  Total_Parados=round(sum(Parados,na.rm = TRUE),1),
  Total_Activos=Total_Ocupados+Total_Parados,
  Tasa_desempleo=round(100*(Total_Parados/Total_Activos),2),
  Total_Inactivos=sum(Inactivos,na.rm = TRUE),
  Tasa_actividad=round(100*Total_Activos/(Total_Activos+Total_Inactivos),2))

kable(TablaESTUDIOS_EPA, caption = "Población mayor de 16 años según su relación con la Actividad. Distribución por NIVEL DE ESTUDIOS", format.args = list(decimal.mark = ",", big.mark = "."))
```







### Including Plots

You can also embed plots, for example:

```{r pressure, echo=FALSE, include=FALSE}
plot(pressure)
```

Note that the `echo = FALSE` parameter was added to the code chunk to prevent printing of the R code that generated the plot.
